【裁判字號】    90,交聲,5
【裁判日期】    900521
【裁判案由】    違反道路交通管理處罰條例聲明異議
【裁判全文】
臺灣苗栗地方法院交通事件事裁定                        九十年度交聲字第五號
    原處分機關  交通部公路局新竹區監理所苗栗監理站
    異  議  人
    即受處分人  甲○○○
右列受處分人因違反道路交通管理處罰條例案件，對於交通部公路局新竹區監理所苗
栗監理站八十九年十二月十五日苗稽字第五四─Ｆ—0000000號裁決書所為之
處分，聲明異議，本院裁定如左：
    主  文
原處分撤銷。
甲○○○不罰。
    理  由
一、本件受處分人聲明異議意旨略以：伊年歲已高且身體狀況不佳，夜晚十時後從未
    外出，被取締當時即八十九年十一月二十三日二十一時四十五分許，伊在家休息
    並未外出騎乘機車行駛於該處違規路段，是逕行舉發之警員誤判等語。
二、原處分意旨略以：受處分人甲○○○於民國（下同）八十九年十一月二十三日二
    十一時四十五分許，騎乘車號ＩＣＭ─一八八號重型機車在苗栗縣苗栗市○○路
    、正發路口，因不服闖紅燈、不服從交通勤務指揮稽查而逃逸及未戴安全帽，為
    苗栗縣警察局交通隊員警逕行舉發，命受處分人於九十年一月四日前到案，受處
    分人不服而於八十九年十一月三十日向原處分機關提出申訴，經原處分機關函請
    舉發單位即苗栗縣警察局交通隊為查處情形後，仍認受處分人有前開違規行為，
    原處分機關乃以受處分人有違反道路交通管理處罰條例第五十三條、第六十條第
    二項第一款及第三十一條第三項之規定，而對受處分人甲○○○處以新臺幣（下
    同）一千八百元、九百元及五百元之罰鍰云云。
三、原處分機關認受處分人有前開違規行為，無非以該行為已據舉發警員當場記下受
    處分人所有之前揭車號機車查明屬實，並有苗栗縣警察局交通隊掣開之苗縣警交
    字第Ｆ一0000000號違反道路交通管理事件通知單及八十九年二月十一日
    苗縣警交字第二八四八九號函各一紙附卷足憑為其論據。
四、按車輛係指在道路上以原動機行駛之汽車（包括機器腳踏車）或以人力、獸力行
    駛之車輛；汽車駕駛人，行經有燈光號誌管制之交岔路口闖紅燈者，處新臺幣六
    百元以上一千二百元以下罰鍰；又汽車駕駛人，駕駛汽車不服從交通勤務警察依
    法令執行交通指揮、稽查任務人員之指揮或稽查者，處新臺幣九百元以上一千八
    百元以下之罰鍰；另機器腳踏車駕駛人及附載座人，未載安全帽者，處新臺幣五
    百元罰鍰；又汽車駕駛人，駕駛汽車不服從交通勤務警察依法，道路交通管理處
    罰條例第三條第八款、第五十三條、第六十條第二項第一款、第三十一條第三項
    分別定有明文。又道路交通管理處罰條例之立法目的乃為加強道路交通管理，維
    護交通秩序，確保交通安全，其本質在維持行政上之秩序，達成國家維持交通秩
    序之行政目的，因而，對於違反本條例所規定行政上義務之行為人科以制裁，其
    性質上屬於行政罰，準此，其處罰對象必限於違反行政上義務之人，倘非違反行
    政上義務之行為人，則無受行政罰之理由。次按道路交通管理處罰條例第五十三
    條、第六十條第二項第一款、第三十一條第三項，其構成要件中明定受罰之行為
    主體須為「汽車駕駛人」或「機器腳踏車駕駛人」，是倘非汽車駕駛人或機器腳
    踏車駕駛人，自非上開條文處罰之對象。再依同條例第八十五條第三項固規定：
    本條例關於車輛駕駛人之處罰，如應歸責於車輛所有人者，處罰車輛所有人，惟
    依道路交通管理處罰條例第五十三條、第六十條第二項第一款、第三十一條第三
    項規定內容所施以制裁之情形，其應歸責者乃汽車駕駛人或機器腳踏車駕駛人，
    且衡諸本件上開情形亦難認有可歸責於汽車所有人之情事，合先敘明。
五、經查，本件經證人即與舉發警員劉文吉同時執行攔檢之警員乙○○於本院調查中
    到庭證述：「案發時，我與劉文吉同班執勤，由我開車，我看到是年輕人違規。
    」、「（問：是否明確指出當時騎機車為當庭異議人﹖）確定不是。我看到是年
    輕人，我注意車況，由劉文吉開單，我沒有看到車號但我看到駕駛之人。他在我
    前面，駕駛看到我們就加速逃逸。」等語（參見本院九十年三月十三日訊問筆錄
    ），另受處分人甲○○○於本院九十年三月十三日調查時亦供述：「（問：是否
    案發日沒騎機車﹖）是的，因身體不適。」、「（問：ＩＣＭ｜一八八號機車是
    何人的﹖）是我的，我身體不好，都沒有給別人在騎，偶爾買藥會騎。」等語，
    本件徵諸警員乙○○及受處分人甲○○○之上揭供述以觀，本件違規行為人應係
    一不詳姓名年籍之年輕人，而非為本件年齡已達五十七歲（三十二年七月十一日
    出生）之受處分人，又雖舉發警員所舉發車號ＩＣＭ｜一八八號之重型機車確屬
    受處分人所有，然查現今臺灣地區使用之車牌偽造情形嚴重，縱然車牌號碼相同
    ，亦難遽認即係受處分人所有之車輛，是本件實際之違規行為人既非受處分人，
    揆諸首揭規定，自無道路交通管理處罰條例第八十五條第三項規定之適用，且舉
    發警員所舉發之機車車號又有可能是他人偽造受處分人所有之前揭車號車牌懸掛
    於自己之機車上，即難認受處分人有原處分意旨所載之前開違規行為益明，從而
    原處分機關不察，逕對受處分人為前開裁罰，即難認為有理由，應認本件受處分
    人之異議為有理由，自應由本院將原處分機關之處分撤銷，諭知受處分人不罰，
    始為適法。
據上論斷，應依道路交通案件處理辦法第二十條前段，裁定如主文。
中        華        民      國    九十    年    五      月    二十一    日
                                      臺灣苗栗地方法院交通法庭
                                          法  官  吳  炳  桂
右正本證明與原本無異。
如不服本裁定應於送達後五日內向本院提出抗告狀。
                                          書記官  楊  慧  萍
中        華        民      國    九十    年    五      月    二十二    日


司法院資訊處製作；財團法人民間司法改革基金會備份。
